【裁判字號】    99,易,972
【裁判日期】    990513
【裁判案由】    傷害
【裁判全文】
臺灣臺中地方法院刑事判決               99年度易字第972號
公  訴  人  臺灣臺中地方法院檢察署檢察官
被      告  乙○○
            丙○○
            甲○○
上列被告因傷害案件，經檢察官提起公訴（98年度偵字第27701
號），本院判決如下：
    主    文
乙○○犯傷害罪，處拘役貳拾日，如易科罰金，以新臺幣壹仟元
折算壹日。
丙○○犯共同傷害罪，累犯，處有期徒刑肆月，如易科罰金，以
新臺幣壹仟元折算壹日。
甲○○犯共同傷害罪，處拘役伍拾伍日，如易科罰金，以新臺幣
壹仟元折算壹日。
    犯罪事實
一、乙○○有恐嚇、毀損、殺人、傷害、違反票據法等前科（於
    本件均不構成累犯）。丙○○有殺人未遂、恐嚇、竊盜、違
    反麻醉藥品管理條例、違反槍砲彈藥刀械管制條例、違反檢
    肅流氓條例、賭博等前科，前曾於民國87年間因殺人未遂案
    件，經最高法院以90年度台上字第521號維持臺灣高等法院
    臺中分院89年度上訴字第1204號之維持臺灣臺中地方法院88
    年度訴字第1007號判處有期徒刑3年之判決確定，又於88年
    因犯竊盜罪而經臺灣高等法院臺中分院以87年度上易字第24
    80號判處有期徒刑7月確定，上揭二案經定應執行有期徒刑3
    年6月後，入監接受執行至98年4月28日因縮短刑期假釋付保
    護管束出監，假釋期間並於95年11月27日屆滿而視為執行完
    畢。甲○○則有竊盜之前科（於本件不構成累犯）。
二、緣丙○○及甲○○為男女朋友，渠等2人並與乙○○係朋友
    關係。因丙○○及乙○○間前有債務糾紛而種下心結，乙○○竟基於傷害人身體之犯意，於民國98年9月22日上午5時許
    ，持小刀及瓦斯噴霧器，前往丙○○及甲○○所居住之位於
    臺中縣大甲鎮○○里○○路52號之大甲鎮公所隔壁之帳棚，
    以瓦斯噴霧器噴灑丙○○之臉部，並以短刀刺向丙○○之身
    體，丙○○見狀，遂以手阻擋，並不甘示弱，而基於傷害人
    身體之犯意，先持位於臺中縣大甲鎮○○路及雁門路交岔路
    口之「美而美早餐店」之鐵捲門中柱毆打乙○○之背部；嗣
    乙○○逃離現場後，丙○○仍心存不滿，乃與甲○○共同基
    於傷害之犯意聯絡，由甲○○騎乘機車搭載手持七星劍之丙○○，自後追趕乙○○，抵達臺中縣外埔鄉○○路646號之
    百姓公廟旁時，丙○○、乙○○2人再度發生扭打拉扯，丙○○將乙○○壓制在地，並持七星劍砍擊乙○○之臉部、頸
    項及手腳，而甲○○見狀，則持鐮刀柄撞擊乙○○之左胸部
    位。丙○○因而受有手開放性傷口、手指磨損或擦傷、足及
    趾磨損或擦傷等傷害；乙○○則受有手開放性傷口及併發症
    、臉部之開放性傷口、足部開放性傷口及左肋骨骨折等傷害
    。嗣經丙○○及乙○○報警處理，再由丙○○帶同員警至臺
    中縣外埔鄉○○路667巷旁之公墓尋找丟棄之七星劍（因未
    尋獲，故未扣案），始悉上情。
二、案經丙○○、乙○○訴由臺中縣警察局大甲分局報告臺灣臺
    中地方法院檢察署檢察官偵查起訴。
    理    由
一、證據能力方面：按被告以外之人（包括證人、鑑定人、告訴
    人、被害人及共同被告等）於審判外之陳述雖不符刑事訴訟
    法第159條之1至之4等4條之規定，而經當事人於審判程序同
    意作為證據，法院審酌該言詞陳述或書面陳述作成時之情況
    ，認為適當者，亦得為證據；當事人、代理人或辯護人於法
    院調查證據時，知有刑事訴訟法第159條第1項不得為證據之
    情形，而未於言詞辯論終結前聲明異議者，視為有前項之同
    意，同法第159條之5定有明文。立法意旨在於傳聞證據未經
    當事人之反對詰問予以核實，原則上先予排除。惟若當事人
    已放棄反對詰問權，於審判程序中表明同意該等傳聞證據可
    作為證據；或於言詞辯論終結前未聲明異議，基於尊重當事
    人對傳聞證據之處分權，及證據資料愈豐富，愈有助於真實
    發見之理念，且強化言詞辯論主義，使訴訟程序得以順暢進
    行，上開傳聞證據亦均具有證據能力。查檢察官、被告乙○○、丙○○、甲○○對於本案卷內相關證人之證述、文書卷
    證資料，於本院99年4月29日審理中並未就有何於刑事訴訟
    法第159條第1項不得為證據之情形於本院言詞辯論終結前聲
    明異議，且有關本案諸證人之證述、文書卷證資料亦經本院
    於審理期日逐一提示、朗讀，並告以要旨，本院復審酌相關
    證人證述筆錄製成、文書卷證資料取得，並無證據顯示有何
    違背程序規定情事，依據上述之說明，均應具有證據能力。
二、訊據被告丙○○就上揭傷害犯行雖於最終辯論時稱：是被告
    乙○○自己靠過來搶劍、兩人在地上滾時才受傷的云云，惟
    其於本院審理中原本先就上揭犯行坦認不諱，而被告乙○○
    、甲○○則均矢口否認有何傷害之犯行，被告乙○○辯稱：
    當天是要去大甲鎮公所旁之三清宮找廟祝「老紀」借錢，於
    廟口遇到丙○○、甲○○，丙○○一見到伊就要打伊，伊跑
    到附近的早餐店就被丙○○打到，伊沒有帶瓦斯噴霧器、小
    刀等物品，更沒有持瓦斯噴霧器攻擊丙○○，亦不曾持刀刺
    傷丙○○云云；被告甲○○則辯稱：伊當天載丙○○到乙○○家附近之百姓公廟一帶，看到丙○○與乙○○在扭打，便
    上前勸架，根本沒有拿鐮刀柄撞擊乙○○云云。經查：
  (一)被告丙○○、甲○○係男女朋友，與被告乙○○係認識之友
    人，以及被告乙○○確實於98年9月22日上午5時許，持小刀
    及瓦斯噴霧器，前往被告丙○○及甲○○位於臺中縣大甲鎮
    ○○里○○路52號之大甲鎮公所隔壁之帳棚居處，以瓦斯噴
    霧器噴灑被告丙○○之臉部，並以短刀刺向被告丙○○之身
    體，被告丙○○見狀，遂以手阻擋，復不甘示弱，先持位於
    臺中縣大甲鎮○○路及雁門路交岔路口之「美而美早餐店」
    之鐵捲門中柱毆打被告乙○○之背部，嗣被告乙○○逃離現
    場後，被告丙○○仍心存不滿，乃手持七星劍而由被告甲○○騎乘機車自後追趕被告乙○○，抵達臺中縣外埔鄉○○路
    646 號之百姓公廟旁時，被告丙○○、乙○○2人再度發生
    扭打拉扯，被告丙○○將乙○○壓制在地，並持七星劍砍擊
    被告乙○○之臉部、頸項及手腳，而被告甲○○見狀，乃持
    鐮刀柄撞擊被告乙○○之胸、腰部，被告丙○○因而受有手
    開放性傷口、手指磨損或擦傷、足及趾磨損或擦傷等傷害；
    被告乙○○則受有手開放性傷口及併發症、臉部之開放性傷
    口、足部開放性傷口及左肋骨骨折等傷害等節，據業據告訴
    人即被告乙○○、告訴人即被告丙○○互相指述綦詳，核與
    案發時亦在場之被告甲○○所述現場情況，以及證人陳佳琪
    （美而美早餐店之老闆娘）、王恆明於警詢中所證述情節大
    致相符，並有刑案現場測繪圖、被告乙○○及被告丙○○分
    別於李綜合醫療社團法人大甲李綜合醫院之診斷證明書以及
    現場照片在卷可稽。觀諸被告乙○○所受之傷勢為「手開放
    性傷口及併發症、臉部之開放性傷口、足部開放性傷口及左
    肋骨骨折」，而被告丙○○所受之傷勢為「手開放性傷口、
    手指磨損或擦傷、足及趾磨損或擦傷」等傷害，核與被告乙○○、丙○○、甲○○上揭行為態樣尚屬吻合，是被告乙○○、丙○○二人所受之傷勢確係因遭對方及被告甲○○毆擊
    或互相拉扯中所導致等情，實已臻明確。被告丙○○雖嗣後
    改稱：是被告乙○○自己靠過來搶劍、兩人又在地上滾才受
    傷的云云，惟被告乙○○確實係遭被告丙○○持鐵捲門中柱
    及七星劍毆擊而受傷等節，已據被告丙○○於警詢、偵查及
    本院審理之初供明在卷，且如被告丙○○並未攻擊被告乙○○，被告乙○○衡情要無無端靠近持鐵捲門中柱、七星劍之
    被告丙○○而受傷，是被告丙○○所辯與常情大相逕庭，不
    足為採。另被告乙○○雖辯稱：是要去大甲鎮公所旁的廟向
    人借錢，沒有攜帶任何器械、噴霧器，被告丙○○身上之傷
    是在與伊搶劍時所致云云。惟衡諸案發時間為清晨5時許，
    殊難想像被告乙○○於此一眾人尚在熟睡中或準備起床之際
    ，竟有去廟裡向他人借錢之可能，所辯已與常情不符而礙難
    採信；況證人陳佳琪亦已於警詢中證稱：有看到被告乙○○
    拿瓦斯噴霧器攻擊被告丙○○等語，而被告甲○○亦供稱：
    有看到被告乙○○一手拿小刀、一手拿噴霧器攻擊被告丙○○，以證人陳佳琪與被告素無怨隙，實無枉詞誣陷之理，況
    當時係秋天之清晨5、6時許，天色雖非甚為明亮，惟亦非處
    於完全看不見之狀況，證人陳佳琪要無錯看之可能；而被告
    甲○○部分之供述，則核與被告丙○○手上確實受有「手開
    放性傷口」之情節相符而堪可採信，被告乙○○所辯更非可
    採。另被告甲○○雖辯稱：只是去勸架，沒有拿連刀柄毆擊
    被告乙○○云云。惟被告乙○○已於警詢、本院審理中明確
    指述被告甲○○之上揭行為，況甲○○係被告丙○○之同居
    女友，亦為案發當天騎機車搭載被告丙○○前往被告乙○○
    住處附近之百姓公廟旁之人，其見被告乙○○、丙○○二人
    在地上扭打，乃持鐮刀柄撞擊被告乙○○，亦無悖於常情，
    況被告乙○○確實受有左肋骨骨折之傷害，已如前述，其傷
    勢之位置、狀況係左肋骨骨折，核與被告乙○○所指述被告
    甲○○持鐮刀柄毆擊其左胸之情節亦屬相符，是被告甲○○
    所辯亦不足為採。
  (二)至被告乙○○聲請調閱案發現場之監視器察看案發情況，以
    及傳訊早餐店之工作人員到庭作證等，因承辦員警王學賢即
    臺中縣警察局大甲分局外埔分駐所業已以卷附職務報告書敘
    明經查證後，案發現場在大甲鎮○○路與民權路口之監視器
    並未錄到案發經過，而三清宮附近、廟旁，以及外埔鄉○○
    路646號（被害人住宅旁）則並無監視器等節附卷；而該美
    而美早餐店老闆娘陳佳琪業已於警詢中就所見情節證述在卷
    ，並說明該時並無其他目擊證人等節，另有關證人吳新發、
    王恆明均於警詢中稱未目擊發生經過，故本院認均無再行調
    查、傳訊證人之必要。而檢察官雖聲請再傳訊證人陳佳琪到
    庭說明，惟該證人陳佳琪已與警詢中說明綦詳，業如前述，
    復表明因工作關係而不願意出庭作證，本院亦認本案事實已
    明，無再予以傳訊之必要，均在此一併敘明之。
  (三)綜上所述，本件被告乙○○、丙○○、甲○○等之上揭傷害
    犯行，乃屬事證明確，堪為認定。
二、核被告乙○○、丙○○、甲○○係犯刑法第277條第1項之傷
    害罪。被告丙○○、甲○○二人就傷害被告乙○○部分，乃
    具有犯意聯絡、行為分擔，為共同正犯，應依刑法第28條之
    規定論處。又本件被告丙○○有殺人未遂、恐嚇、竊盜、違
    反麻醉藥品管理條例、違反槍砲彈藥刀械管制條例、違反檢
    肅流氓條例、賭博等前科，前曾於87年間因殺人未遂案件，
    經最高法院以90年度台上字第521號維持臺灣高等法院臺中
    分院89年度上訴字第1204號之維持臺灣臺中地方法院88 年
    度訴字第1007號判處有期徒刑3年之判決確定，又於88年因
    犯竊盜罪而經臺灣高等法院臺中分院以87年度上易字第24
    80號判處有期徒刑7月確定，上揭二案經定應執行有期徒刑3
    年6月後，入監接受執行至98年4月28日因縮短刑期假釋付保
    護管束出監，假釋期間並於95年11月27日屆滿而視為執行完
    畢一節，有臺灣高等法院被告前案紀錄表在卷可稽，其於前
    開有期徒刑執行完畢後之5年內再犯本件有期徒刑以上之罪
    ，為累犯，應依刑法第47條第1項之規定加重其刑。爰審酌
    被告三人就比此間之財務嫌隙不知理性溝通，恣意出手傷害
    對方致被告乙○○、丙○○均受有身體上之傷害，顯見渠等
    之法治觀念均屬淡薄，皆應予非難，兼衡酌被告乙○○傷害
    之手段較輕微，而被告丙○○係持鐵捲門中柱、七星劍等物
    品為傷害之行為，程度較為嚴重，以及被告乙○○、丙○○
    受傷之程度，再參酌渠等雙方迄今未能達成和解，暨被告三
    人犯後最終均否認犯行，猶飾詞欲卸責，未見悔悟之意等犯
    罪後態度等一切情狀，分別對被告乙○○、丙○○及甲○○
    量處如主文所示之刑，並均諭知易科罰金之折算標準，以示
    懲儆。
據上論斷，應依刑事訴訟法第299條第1項前段，刑法第28條、第
277條第1項、第41條第1項前段、第47條第1項，刑法施行法第1
條之1第1項、第2項前段，判決如主文。
中    華    民    國    99    年    5     月    13    日
                  刑事第十五庭  法  官  林學晴
以上正本證明與原本無異。
如不服本判決應於收受判決後10日內向本院提出上訴書狀，並應
敘述具體理由；其未敘述上訴理由者，應於上訴期間屆滿後20日
內向本院補提理由書（均須按他造當事人之人數附繕本）「切勿
逕送上級法院」。
                                書記官  簡雅文
中    華    民    國    99    年    5     月    13    日
附錄論罪科刑法條
中華民國刑法第277條第1項
（普通傷害罪）
傷害人之身體或健康者，處 3 年以下有期徒刑、拘役或 1 千元
以下罰金。

司法院資訊處製作；財團法人民間司法改革基金會備份。
